【裁判字號】    99,裁,2587
【裁判日期】    991028
【裁判案由】    耕地三七五租約
【裁判全文】
最  高  行  政  法  院  裁  定
                                      99年度裁字第2587號
上  訴  人  甲○○○
被 上訴 人  宜蘭縣五結鄉公所
代  表  人  簡松樹
上列當事人間耕地三七五租約事件，上訴人對於中華民國99年7
月22日臺北高等行政法院99年度訴字第1029號判決，提起上訴，
本院裁定如下：
    主  文
上訴駁回。
上訴審訴訟費用由上訴人負擔。
    理  由
一、按對於高等行政法院判決之上訴，非以其違背法令為理由，
    不得為之，行政訴訟法第242條定有明文。依同法第243條第
    1項規定，判決不適用法規或適用不當者，為違背法令；而
    判決有同條第2項所列各款情形之一者，為當然違背法令。
    是當事人對於高等行政法院判決上訴，如依行政訴訟法第24
    3條第1項規定，以高等行政法院判決有不適用法規或適用不
    當為理由時，其上訴狀或理由書應有具體之指摘，並揭示該
    法規之條項或其內容；若係成文法以外之法則，應揭示該法
    則之旨趣，倘為司法院解釋或本院之判例，則應揭示該判解
    之字號或其內容。如以行政訴訟法第243條第2項所列各款情
    形為理由時，其上訴狀或理由書，應揭示合於該條項各款之
    事實。上訴狀或理由書如未依此項方法表明者，即難認為已
    對高等行政法院判決之違背法令有具體之指摘，其上訴自難
    認為合法。
二、上訴人與訴外人洪楊彩雲（即出租人）間就坐落臺灣省宜蘭
    縣五結鄉○○段856、857及三結段20及21地號訂有耕地三七
    五租約（租約字號：五復字第001號），最近1次租期自民國
    （下同）92年1月1日起至97年12月31日止。因出租人洪楊彩
    雲於98年1月1日至2月16日公告期間內，依耕地三七五減租
    條例第19條第1項規定，以收入不足維持一家生活為由申請
    收回，上訴人亦於公告期間內申請續約。被上訴人依據上訴
    人所提出之96年底戶籍謄本、所得稅及96年全年生活費用明
    細表等資料，經計算其收益及支出結果，其收益大於支出，
    並不因出租人收回耕地而失其家庭生活依據，乃以98年7月
    13日五鄉民字第0980010571號函（下稱原處分）同意出租人
    收回耕地，上訴人不服，循序提起訴願、行政訴訟均遭駁回
    ，遂提起本件上訴，主張略謂：(一)本案處分未附理由逕行判
    決出租人無耕地三七五減租條例第19條第1項情形，恐係受
    出租人刻意蒙蔽所致。例如，審核標準中，出租人、承租人
    之生活費用，以租約期滿前l年，出租人、承租人及其配偶
    與同一戶內之直系血親全年生活費用為準；又出租人、承租
    人之收益，以租約期滿前1年，出租人、承租人本人及其配
    偶與同一戶內之直系血親綜合所得總額為準。則出租人、承
    租人若知此規定者，即可於前揭期限前，將低收入、高支出
    之直系血親遷入與其同戶，並將高收入、低支出之直系血親
    遷出戶籍，藉以營造「所有收益不足以維持一家生活」或「
    失其家庭生活依據」之假象，是以原審判決就此僅謂「由卷
    內戶籍資料未見出租人戶籍有何人員刻意遷出、遷入情事。
    」遽認定出租人戶籍無人刻意遷出、入，洵亦嫌率斷。(二)按
    耕地三七五減租條例第19條第1項第2款規定，係以「家」為
    單位為審究，然此審究應考量其他未共同生活之子女所支付
    父母之生活費用，殊無遽以排除適用民法親屬編撫養章規定
    之理，是以原審判決有判決不適用民法、司法院解釋、社會
    通念等法規或適用不當之違背法令情事等語。雖以該判決違
    背法令為由，惟查，上訴人上揭主張，業經原審於判決理由
    內詳為論述，上訴人就原審所不採之事由再為爭執，係就原
    審取捨證據、認定事實之職權行使，指摘其為不當，並就原
    審已論斷者，泛言未論斷，或就原審所為論斷，泛言其論斷
    矛盾，而非具體說明其有何不適用法規或適用法規不當之情
    形，並揭示該法規之條項或其內容，及合於行政訴訟法第24
    3條第2項所列各款之事實，難認對該判決之如何違背法令已
    有具體之指摘。依首開規定及說明，應認其上訴為不合法。
三、據上論結，本件上訴為不合法。依行政訴訟法第249條第1項
    前段、第104條、民事訴訟法第95條、第78條，裁定如主文
    。
中    華    民    國    99    年    10    月    28    日
                    最高行政法院第六庭
                        審判長法官  吳  明  鴻
                              法官  林  茂  權
                              法官  侯  東  昇
                              法官  黃  秋  鴻
                              法官  陳  國  成

以  上  正  本  證  明  與  原  本  無  異
中    華    民    國    99    年    10    月    29    日
                              書記官  葛  雅  慎

司法院資訊處製作；財團法人民間司法改革基金會備份。
